【裁判字號】    99,監宣,205
【裁判日期】    991029
【裁判案由】    監護宣告
【裁判全文】
臺灣臺南地方法院民事裁定             99年度監宣字第205號
聲  請  人  楊清正
相  對  人  楊秀麗
關  係  人  楊呂含笑
上聲請人聲請對楊秀麗為監護宣告事件，本院裁定如下：
    主      文
宣告楊秀麗（女，民國○○○年○月○○○日生，身分證統一編
號：Ｚ000000000號）為受監護宣告之人。
選定楊呂含笑（女，民國○○○年○月○○○日生，身分證統一
編號：Ｚ000000000號）為受監護宣告之人楊秀麗之監
護人。
指定楊清正（男，民國○○○年○○月○日生，身分證統一編號
：Ｚ000000000號）為會同開具財產清冊之人。
聲請程序費用由受監護宣告之人楊秀麗負擔。
    理      由
一、本件聲請意旨略以：聲請人楊清正之妹妹楊秀麗因智能障礙
    ，致不能為意思表示或受意思表示，或不能辨識其意思表示
    之效果，爰依民事訴訟法第597條以下之規定，聲請鈞院准
    予裁定對相對人楊秀麗為監護宣告，並指定關係人楊呂含笑
    為楊秀麗之監護人等語。
二、按對於因精神障礙或其他心智缺陷，致不能為意思表示或受
    意思表示，或不能辨識其意思表示之效果者，法院得因本人
    、配偶、四親等內之親屬、最近一年有同居事實之其他親屬
    、檢察官、主管機關或社會福利機構之聲請，為監護之宣告
    ，民法第14條第1項定有明文。
三、經查，楊清正係楊秀麗之兄長之事實，有聲請人所提戶籍謄
    本2件附卷可稽，且經聲請人到庭陳述明確，是聲請人為楊
    秀麗之四親等內親屬，伊為本件聲請，自屬合法。又查，聲
    請人主張楊秀麗有智能障礙之情形，致不能為意思表示或受
    意思表示，或不能辨識其意思表示之效果之事實，亦據提出
    中華民國中度智障身心障礙手冊1件為證，且經本院審驗相
    對人楊秀麗之精神狀況，認其現意識清楚，但能力有明顯障
    礙，對外界之反應、思考能力、自己行為之利害得失之意思
    能力及認知、理解判斷能力均有明顯缺陷，無法自己單獨處
    理財產，相對人楊秀麗接受治療後，回復之可能性機率很低
    ，此有訊問筆錄可憑；再斟酌鑑定人即財團法人台灣省私立
    台南仁愛之家附設精神療養院施仁雄醫師鑑定結果認定：「
    個案楊秀麗，女性，47歲，民國○○年○○月○○日生，目前領有
    中度智能障礙身心障礙手冊。個案目前經濟來源是過世丈夫
    留下的榮民補助，半年約11萬元，但個案曾被騙錢，且不懂
    得管理金錢，常常很快就把錢用光。個案在魏氏成人智力量
    表的全量表智商是47，屬於中度智能不足的範圍。施測過程
    中，個案態度合作，但因理解能力和表達能力差，常因不能
    了解題意而停頓不語或未在時限內做出反應；個案在每一個
    分測驗的量表得分皆未超過四分，其中有三個分測驗的原始
    得分為零分，顯示個案在注意力、短期記憶能力、算術能力
    、遵循指示的能力、及抽象思考能力、整理歸納能力、理解
    能力、表達能力、社會判斷力方面都有嚴重障礙。與其晤談
    ，個案說話發音模糊，只懂得台語，語言理解能力和表達能
    力都不好，針對問話能做簡單回答，但有時需重覆說明，才
    能勉強瞭解；個案不識字，也不認得1-9的數目字，會自行
    到認識的商店買東西，但不會自行計算金額。綜合上述，個
    案為一中度智能不足的患者，日常生活尚可自理，但對事情
    的認知與是非的判斷有部分偏差，數字能力、抽象思考能力
    均有不足，不能辨識意思表示之效果，建議予以監護宣告。
    」等語，有財團法人台灣省私立台南仁愛之家附設精神療養
    院鑑定報告在卷可佐。綜上所述，本件相對人楊秀麗因心智
    缺陷，已達不能辨識意思表示效果之程度，爰依法宣告楊秀
    麗為受監護宣告之人。
四、再按受監護宣告之人應置監護人；法院為監護之宣告時，應
    依職權就配偶、四親等內之親屬、最近一年有同居事實之其
    他親屬、主管機關、社會福利機構或其他適當之人選定一人
    或數人為監護人，並同時指定會同開具財產清冊之人；法院
    選定監護人時，應依受監護宣告之人之最佳利益，優先考量
    受監護宣告人之意見，審酌一切情狀，並注意下列事項：一
    受監護宣告之人之身心狀態與生活及財產狀況。二受監護宣
    告人與其配偶、子女或其他共同生活之人間之情感狀況。三
    監護人之職業、經歷、意見及其與受監護宣告之人之利害關
    係。四法人為監護人時，其事業之種類與內容，法人及其代
    表人與受監護宣告之人之利害關係。修正後之民法第1110條
    、第1111條第1項、第1111條之1定有明文。查受監護宣告之
    人楊秀麗之配偶曾二洪及父親楊堂發均已死亡，其所生之成
    年長女曾春惠亦患有輕度智障，關係人楊呂含笑為楊秀麗之
    母親，此有戶籍謄本、中華民國輕度智障身心障礙手冊各1
    件附卷供參，且經本院依職權調取楊呂含笑之個人戶籍資料
    在卷可稽，雙方份屬母女，關係密切，加以受監護宣告之人
    楊秀麗其餘兄弟即聲請人楊清正、楊正松同意由楊呂含笑擔
    任楊秀麗之監護人，亦有戶籍謄本、親屬系統表、本院訊問
    筆錄在卷可稽，並經本院依職權調取楊正松之個人戶籍資料
    附卷可憑，本院綜參上情，認由關係人楊呂含笑負責護養及
    照顧楊秀麗並管理其財產，應能符合楊秀麗之最佳利益，自
    屬適當之人選，以此，爰選定關係人楊呂含笑為楊秀麗之監
    護人。又關於會同開具財產清冊之人部分，茲審酌聲請人楊
    清正為受監護宣告之人楊秀麗之兄長，聲請人楊清正有意願
    擔任楊秀麗之會同開具財產清冊之人，且楊秀麗其餘兄弟楊
    正松同意由楊清正擔任楊秀麗之會同開具財產清冊之人，亦
    有戶籍謄本、親屬系統表、本院訊問筆錄在卷可憑，楊清正
    於本件監護宣告事件，與楊秀麗亦無利害關係，則由楊清正
    擔任會同開具財產清冊之人並無不妥，爰併指定聲請人楊清
    正為會同開具財產清冊之人。
五、依民事訴訟法第608條第1項，裁定如主文。
中    華    民    國    99    年    10    月    29    日
                  家事法庭  法  官  林富郎
以上正本證明與原本無異。
如不服本裁定關於選定監護人及指定會同開具財產清冊之人等部
分，應於送達後十日內向本院提出抗告狀（附具繕本），並繳納
抗告費新臺幣壹仟元；其餘關於宣告監護之部分，不得抗告。
中    華    民    國    99    年    10    月    29    日
                            書記官  劉毓如

司法院資訊處製作；財團法人民間司法改革基金會備份。
